【裁判字號】    98,家聲,524
【裁判日期】    981228
【裁判案由】    變更子女姓氏
【裁判全文】
臺灣高雄地方法院民事裁定             98年度家聲字第524號
聲  請  人  甲○○○
相  對  人  乙○○
                        番地
聲請人聲請變更子女姓氏事件，本院裁定如下：
   主  文
准聲請人甲○○○（男，民國○○年○○月○○日生，身分證統一編號
：Ｚ000000000號）變更其姓氏為其母姓「林」。
程序費用新臺幣壹仟元由聲請人負擔。
   理  由
一、聲請意旨略以：聲請人甲○○○已成年，並已回歸臺灣籍，
    從小亦住在台灣，並不會講日文，且未曾與相對人聯繫，若
    繼續從父姓，有被誤認為原住民或外國人之虞，將對聲請人
    以後之求學或就業造成不便，亦曾因欲打工，但因姓氏的原
    因被認為是外國人而未能獲得錄取，為此爰依民法第1059條
    第5 項第1 款之規定，聲請變更聲請人之姓氏為母姓即「林
    」姓等語。
二、按「子女已成年者，經父母之書面同意得變更為父姓或母姓
    」、「有下列各款情形之一，且有事實足認子女之姓氏對其
    有不利之影響時，父母之一方或子女得請求法院宣告變更子
    女之姓氏為父姓或母姓：(一)父母離婚者。(二)父母之一方或雙
    方死亡者。(三)父母之一方或雙方生死不明滿三年者。(四)父母
    之一方曾有或現有未盡扶養義務滿二年者。」，民法第1059
    條第3 項、第5 項分別定有明文。揆其立法意旨，係基於姓
    名權屬人格權之一部分，並具有社會人格之可辨識性，與身
    分安定及交易安全有關外，因姓氏上具有家族制度之表徵，
    故亦涉有及國情考量及父母之選擇權，子女之姓氏原則上由
    父母於子女出生登記前約定從父姓或母姓，如子女之從姓已
    有事實足認其人格發展有明顯不利之影響，且不能依或準用
    民法第1059條第2 項或第3 項規定變更姓氏時，宜使其有變
    更之機會，惟為兼顧身分安定及交易安全，宜有一定條件之
    限制，爰規定於特定情形，且有事實足認子女之姓氏於其發
    展有明顯不利之影響時，父母之一方或子女得請求法院宣告
    變更子女之姓氏。
三、經查，聲請人主張之上揭事實，業據其到庭陳述綦詳，並提
    出戶籍謄本、兩造之入出國日期證明書為證，並經證人即聲
    請人母親林敏芳到庭證述：「（問：欲證何事？）我跟相對
    人離婚已經22年了，離婚之後相對人都沒有跟我們聯絡，都
    是我跟我的家人扶養聲請人，聲請人是在臺灣出生的，我是
    在跟相對人離婚之後把聲請人抱回台灣的。聲請人曾經因為
    姓大漥的關係在找工作的時候被認為是外國人而沒有被錄取
    ，我也希望死後能由聲請人祭祀，所以我也同意聲請人本件
    的聲請。」等語大致相符（見本院卷第17頁），本院參酌上
    揭事證，認聲請人主張之上揭事實，堪信為實。
四、本院審酌：聲請人之父親乙○○與母親林敏芳業於81年9 月
    28日離婚；相對人於離婚後未曾入境臺灣，亦未曾與聲請人
    聯繫，並未盡為人父之責任，聲請人實係由其母親負責扶養
    照顧；聲請人曾因姓氏關係於找工作時遭到拒絕，是聲請人
    主張其符合民法第1059條第5 項第1 款之情形，堪予認定。
    是聲請人陳稱對父姓並無認同感及歸屬感，而有改從母姓之
    意願等語，衡情應可理解。而聲請人因姓氏關係於找工作時
    ，被誤認為外國人，而遭到拒絕聘用等情，應認有事實足認
    其從父姓於其發展有明顯不利之影響，且聲請人業已成年，
    應足以明辨是非，改從母姓後之利益或造成生活不便之不利
    益之處，其應均知悉且思慮周詳，其本人之意願本院亦予以
    尊重。綜合上情，聲請人依民法第1059條第5 項之規定，聲
    請變更姓氏改從母姓即「林」姓，於法尚無不合，爰予准許
    。
五、依非訟事件法第21條第1 項、第24條第1 項，裁定如主文。
中    華    民    國    98    年    12    月    28    日
                  家事法庭法官  法  官  劉建利
以上正本係照原本作成
如不服本裁定應於送達後10日內向本院提出抗告狀，並繳納抗告
費新台幣1,000元
中    華    民    國    98    年    12    月    28    日
                                書記官  李聖章


司法院資訊處製作；財團法人民間司法改革基金會備份。
